【裁判字號】    98,拘,12
【裁判日期】    980831
【裁判案由】    聲請拘提
【裁判全文】
臺灣宜蘭地方法院民事裁定                98年度拘字第12號
聲  請  人  法務部行政執行署宜蘭行政執行處
法定代理人  乙○○
相  對  人  甲○○
上列相對人因滯納95年度綜合所得稅行政執行事件即98年度綜所
稅執特專字第23635、23636號，經聲請人聲請裁定拘提，本院裁
定如下
    主  文
甲○○（身分證統一編號：Ｚ000000000號）准於民國九十八年十
二月三十一日前拘提之，並得於夜間、例假日或其他休息日拘提
。
    理  由
一、本件聲請意旨：被聲請拘提人滯納95年度綜合所得稅，含滯
    納金共新台幣（下同）10,647,748元及其罰鍰3,703,564元
    （均計至98年7月6日止，不含綜合所得稅利息及執行必要費
    用），前由財政部台灣省北區國稅局宜蘭縣分局（即移送機
    關）合法送達稅額繳款書及違章案件罰鍰繳款書於相對人，
    但均於繳款期間屆滿，逾期未予清繳，案經移送機關於98年
    3月25日移送聲請人執行，總計仍有前述金額尚未繳納。嗣
    經聲請人分後於98年3月31日、同年7月21日函請相對人應分
    別於98年4月21日上午10時30分、同年8月20日上午10時到處
    清繳滯納稅款等或提供相當之擔保，並據實報告應供強制執
    行之財產狀況，並諭知如不依限履行亦不供擔保將依法對相
    對人限制出境及聲請拘提，該通知均經合法送達（分別於98
    年4月8日、98年7月27日寄存送達於相對人戶籍地），然相
    對人無正當理由，均不到處清繳或提供相當之擔保；又相對
    人滯納前述稅款及其罰鍰之主因，係匿報台灣電力股份有限
    公司於95年10月2日發給之終止三七五租約補償金50,362,84
    7元之故。惟查，支付系爭補償金之支票係由相對人委託礁
    溪鄉農會提示交換，但聲請人於98年3月30日執行相對人於
    合作金庫商業銀行礁溪分行、礁溪鄉農會及礁溪郵局之存款
    債權，其存款餘額僅分別為888元、196元及1,085元；次查
    ，相對人所領取之補償金高達50,362,847元，依移送機關98
    年5月1日北區國稅宜縣一字第0980001623號函檢送聲請人之
    95年度至97年度申報贈與稅之核定通知書所載，相對人先於
    95年10月11日贈與第3人吳秋文、吳玉梅及吳麗華等三人現
    金1,600萬元；復於97年3月27日分別贈與存款433萬元、200
    萬元、200萬元及333萬元於第三人鐘鑾、吳家輝、吳秋文及
    吳宏基等4人，贈與金額合計2,766萬元，兩相扣除後，尚餘
    2,270萬餘元；另移送機關係於97年10月8日合法送達執行名
    義於相對人，其卻於收受執行名義後，於97年11月14日將渠
    所有坐落宜蘭縣礁溪鄉○○段257、260地號等2筆土地及門
    牌宜蘭縣礁溪鄉○○路73巷6號3樓之房屋贈與於第三人吳俊
    德，渠等之行為顯有損害債權之嫌。因此，顯有強制相對人
    到場說明及報告財產狀況之必要（亦即調查相對人剩餘現金
    所在流向，暨查明贈與系爭不動產原委等）。又聲請人函請
    宜蘭縣政府警察局礁溪分局協助至相對人戶籍調查其行蹤，
    該分局以98年7月14日警礁行字第0984103082號函回覆：「
    其女兒吳美瑩稱其父目前去向不明。」等語，另98年8月5日
    相對人戶籍地村長表示：相對人「平常甚少回礁溪住，但仍
    會看到他本人。」等語，足見其兒女，甚至包括其家人均經
    相對人授意，刻意隱瞞其行蹤，相對人顯有逃匿之虞。為此
    ，爰依行政執行法第17條第3項第1、2款規定聲請裁定准予
    拘提，並得於夜間、例假日或其他休息日為之等語。
二、按義務人顯有逃匿之虞，或經合法通知，無正當理由而不到
    場者，行政法院得命其提供相當擔保，限期履行，並得限制
    其住居。義務人經行政執行處依前項規定命其提供相當擔保
    ，限期履行，屆期不履行亦未提供相當擔保，顯有逃匿之虞
    ，或經合法通知，無正當理由而不到場，而有強制其到場之
    必要者，行政執行處得聲請法院裁定拘提之。行政執行法第
    17條第1項第2、6款、同條第3項第1、2款分別定有明文。
三、經查，本件被聲請拘提人因滯納綜合所得稅及罰緩，經移送
    機關財政部台灣省北區國稅局宜蘭縣分局，移送聲請人執行
    ，聲請人先後於98年3月31日、同年7月21日函請相對人應分
    別於98年4月21日上午10時30分、同年8月20日上午10時到處
    清繳滯納稅款等或提供相當之擔保，並據實報告應供強制執
    行之財產狀況，並諭知如不依限履行亦不供擔保將依法對相
    對人限制出境及聲請拘提，該通知均於98年4月8日、98年7
    月27日寄存送達於相對人戶籍地，已於98年4月18日及98年8
    月6日生效，自應認義務人業經合法送達無正當理由而未到
    場。且依宜蘭縣政府警察局礁溪分局函覆：「其女兒吳美瑩
    稱其父目前去向不明。」、相對人戶籍地村長表示：相對人
    「平常甚少回礁溪住，但仍會看到他本人」內容，義務人顯
    有逃匿之虞等事實，有聲請人提出與所述相符之戶役政連結
    作業系統、聲請人執行案件繳款狀況查詢、尚欠金額查詢、
    98 年3月31日、同年7月21日函及回證、報告書、收據、臺
    灣中小企業銀行宜蘭分行函、聲請人執行命令、執行筆錄、
    財政部台灣省北區國稅局宜蘭縣分局函、財政部台灣省北區
    國稅局贈與稅應稅案件核定通知書、宜蘭縣政府警察局礁溪
    分局函、聲請人現場執行報告為證，依照前述規定，應認聲
    請人之聲請為有理由，應予准許。
四、依行政執行法第17條第1項第2、6款、第3項第1、2款，裁定
    如主文。
中    華    民    國    98    年    8     月    31    日
                   臺灣宜蘭地方法院民事庭
                       法  官  郭淑珍
正本與原本無異。
如不服本裁定應於送達後10日內向本院提出抗告狀，並繳納抗告
費新台幣1,000元。
中    華    民    國    98    年    8     月    31    日
                       書記官 林慶生


司法院資訊處製作；財團法人民間司法改革基金會備份。
